臺灣高雄地方法院民事判決　　　　　　 94年度簡上字第105號
上　訴　人　德軒人力資源管理顧問股份有限公司
法定代理人　乙○○
訴訟代理人　蔡淑媛律師
　　　　　　陳意青律師
　　　　　　林國明律師
被 上訴 人　丙○○
訴訟代理人　周中臣律師
　　　　　　黃錫耀律師
上列當事人間請求給付報酬金事件，上訴人對於民國94年6 月1
日本院高雄簡易庭94年度雄簡字第357 號第一審判決提起上訴，
本院於94年12月22日言詞辯論終結，判決如下：
    主  文
原判決廢棄。
被上訴人在第一審之訴及假執行之聲請均駁回。
第一、二審訴訟費用由被上訴人負擔。
    事實及理由
一、被上訴人主張：訴外人榮久營造股份有限公司（下稱榮久公
    司）前因承攬「台南市大道等六村眷國宅社區建築工程」（
    下稱大道工程）所需，委託上訴人申請外籍勞工乙案，係由
    當時擔任上訴人經理之被上訴人負責接洽。上訴人所分配引
    進之150 名外勞，除引進之33名外勞仲介費已對被上訴人付
    清外，餘117 名外勞經兩造協調後，同意由上訴人給付被上
    訴人新台幣（下同）100 萬元。上訴人法定代理人乙○○即
    於民國88年1 月21日，委託訴外人戊○○○填載上開協議之
    證明書1 紙（下稱系爭證明書），及代為簽發發票人為乙○○、發票日為88年1 月25日之面額50萬元支票1 紙（下稱系
    爭支票），經由訴外人甲○○將系爭證明書及支票轉交上訴
    人簽收。嗣系爭支票業經上訴人兌現完畢，尚餘50萬元款項
    上訴人竟拒不給付，經催討未果，爰依兩造間系爭證明書所
    載仲介費契約之法律關係，請求上訴人給付50萬元，及自準
    備書狀繕本送達上訴人之翌日起至清償日止，按年息百分之
    五計算之利息等情。
二、上訴人則以：系爭證明書非上訴人所出具，亦未委託訴外人
    戊○○○填載，其內容並不實在。又榮久公司承攬大道工程
    所需引進之外勞367 名，早於86 年12 月間即由榮久公司直
    接委託上訴人辦理，自無需經由被上訴人仲介，且被上訴人
    為中國國民黨專職黨工，並非上訴人公司之經理，榮久公司
    與被上訴人並無任何業務往來關係，被上訴人自不可能自榮
    久公司承攬引進外勞業務，上訴人亦無給付其仲介費或獎金
    之理。另依系爭證明書所載，被上訴人於88年2 月5 日收受
    之系爭支票，該支票之發票日為同年1 月25日，係因上訴人
    法定代理人乙○○與被上訴人離婚後，乙○○為免原告日後
    騷擾，基於個人原因而私下同意給予被上訴人50萬元，並委
    由訴外人戊○○○代為簽發系爭支票交予被上訴人，與上訴
    人無關，並非係上訴人給付被上訴人之仲介費或獎金。且依
    常理，支票所載發票日通常為簽發當日或其後之日期，被上
    訴人自不可能於88年2 月5 日收受票載發票日為同年1 月25
    日之系爭支票之理，系爭支票自與系爭證明書所給付之仲介
    費無關，被上訴人據以主張上訴人同意給付100 萬元，並無
    理由等語，資為抗辯。
三、原審判決上訴人應給付被上訴人50萬元，及自94年1 月14日
    起至清償日止，按年息百分之五計算之利息。上訴人提起本
    件上訴，其上訴聲明：(一)原判決廢棄；(二)上開廢棄部分，被
    上訴人在第一審之訴及其假執行之聲請駁回。被上訴人於本
    院之答辯聲明：上訴駁回。
四、兩造不爭執之事實：
（一）榮久公司因承攬大道工程所需，於86年12月間委託上訴人
      申請之外籍勞工，已分批全數引進完畢。
（二）系爭證明書及支票均由訴外人戊○○○所填寫。又系爭支
      票係上訴人法定代理人乙○○委請訴外人戊○○○代為簽
      發後，交由訴外人甲○○轉交被上訴人，並已由被上訴人
      兌現完畢。
五、本件之爭點即為：(一)系爭證明書是否為上訴人所出具？(二)兩
    造有無系爭證明書所載內容之協議存在？爰分敘本院之判斷
    如下：
（一）系爭證明書是否為上訴人所出具？
    1.按私文書之真正，如他造當事人有爭執者，舉證人應負證
      其真正之責，此觀民事訴訟法第357 條之規定自明。被上
      訴人主張系爭證明書為上訴人所出具，而委由甲○○轉交
      其簽收，惟為上訴人否認，且依系爭證明書所載，僅有被
      上訴人及甲○○之簽名，並無上訴人之簽章，尚難推定為
      真正，則被上訴人自應就系爭證明書之真正負舉證之責。
      查系爭證明書為訴外人戊○○○所書寫，業經證人戊○○○證述明確（見原審卷第65頁），此為兩造所不爭執。被
      上訴人雖主張係由上訴人負責人乙○○委請戊○○○所寫
      ，惟為上訴人所否認，而證人戊○○○固於原審證述：證
      明書是上訴人法定代理人拿草稿請伊代寫云云（見原審卷
      第65頁），然其於本院係證稱：是甲○○拿一張草稿要伊
      幫她謄寫，寫完後就還給甲○○，並非乙○○等語（見本
      院簡上卷第61頁），且證人戊○○○於原審實未陳述上開
      證明書是乙○○拿草稿請伊代寫之證詞，而係表示甲○○
      有拿草稿給伊謄寫等情，此經上訴人聲請本院交付法庭錄
      音光碟勘驗後並譯有該次之筆錄內容在卷足稽（見本院簡
      上卷第39至41頁），復為被上訴人所不爭執（見本院簡上
      卷第170 頁），足見原審該次訊問筆錄之記載顯有錯誤，
      證人戊○○○既從未證述系爭證明書係乙○○拿草稿委請
      其謄寫乙事，自難以該次錯誤之筆錄內容即遽為被上訴人
      有利之證據。
    2.又證人即系爭證明書之見證人甲○○固於原審證稱：乙○○有請伊將1 張50萬元支票及證明書交予被上訴人，被上
      訴人簽完名後，就將證明書拿給伊交還乙○○等語（見原
      審卷第64頁），且系爭證明書上亦有證人甲○○之簽名（
      見原審卷第7 頁）。惟系爭證明書及支票既均為訴外人戊○○○親自填寫，且系爭支票係由戊○○○交給甲○○，
      並非上訴人負責人乙○○所交，此為被上訴人所不爭執，
      然證人甲○○卻證稱系爭證明書及支票乃直接向乙○○本
      人拿取（見原審卷第64頁），其所證即與事實不符，已難
      採信。參以被上訴人乃係證人甲○○之舅舅，彼此有親戚
      關係存在，其立場已難認為公正客觀，且證人甲○○既於
      系爭證明書上簽名見證，理應對於證明書所載之內容知之
      甚詳，然其卻表示並未看系爭證明書之內容，不清楚兩造
      間之糾紛等語（見同上頁），足見其所述多所保留，尚不
      足以資為被上訴人有利之認定。
    3.至系爭支票雖係上訴人負責人乙○○委由戊○○○簽發後
      ，經甲○○轉交被上訴人由其兌現完畢，被上訴人並於系
      爭證明書上記載收受該支票等語，有系爭支票及證明書各
      乙紙可憑（見原審卷第6 、42頁）。惟系爭支票之發票人
      乃係乙○○，並非上訴人，雖乙○○為上訴人之法定代理
      人，然支票乃為無因證券，而交付票據之原因多端，乙○○既係交付其個人支票，並非上訴人之支票，故其所辯係
      因私人因素而給付被上訴人50萬元之支票，與上訴人無關
      ，尚非無據。況且系爭證明書上既無上訴人之簽章，自難
      以被上訴人有收受乙○○個人簽發之系爭支票，並於系爭
      證明書上記載此事實，即認系爭支票為證明書所載之定金
      50萬元，而與系爭證明書之內容有關。準此，被上訴人主
      張系爭證明書為上訴人所出具而委由甲○○交付，即非有
      據，尚無足取。
（二）兩造有無系爭證明書所載內容之協議存在？
    1.觀諸系爭證明書之內容所載：「茲有榮久大道工程外勞部
      分，德軒分配名額150 名，已引進33名之仲介費已付清給
      丙○○先生，餘117 名協調後德軒公司答應再付丙○○先
      生新台幣壹佰萬元正，今先付定金新台幣伍拾萬元正，等
      餘名額全數外勞入境後再付餘額新台幣伍拾萬元正給丙○○…」等語（見原審卷第6 頁），而兩造對於榮久公司因
      承攬大道工程所需，於86年12月間委託上訴人申請之外籍
      勞工，已全數分批引進完畢之事實，既不爭執，並有行政
      院勞工委員會94年11月21日勞職外字第0940508543號函可
      稽（見本院簡上卷第179 頁），固可認為系爭證明書所載
      上訴人分配之150 名外勞（包含所餘117 名外勞）已全部
      引進完畢，並非虛假。惟榮久公司引進外勞並非因被上訴
      人之關係，而係基於與上訴人公司之原有業務往來關係，
      此經證人即榮久公司負責人周賜屏於本院證述明確（見本
      院簡上卷第174 頁），並有榮久公司之回函可佐（見原審
      卷第46頁），且系爭證明書既僅有被上訴人之簽名，而無
      上訴人之簽章，被上訴人復未能證明系爭證明書為上訴人
      所出具，已如前述，故縱有上開引進外勞之事實，亦難認
      兩造間有系爭證明書所載給付外勞仲介費之合意存在。
    2.被上訴人雖又以其曾任上訴人公司之經理，負責與榮久公
      司接洽外勞業務，亦曾與榮久公司人員至泰國監督選工，
      此據證人丁○○於本院證述在卷（見本院簡上卷第171 頁
      ），並有其提出之名片及合約書為證（見本院簡上卷第78
      至87頁），然其為中國國民黨之專門委員，從未擔任上訴
      人公司之職位，有上訴人提出之中國國民黨高雄市委員會
      函及股份有限公司歷次登記事項卡可參（見本院簡上卷第
      199 頁、第213 頁），是被上訴人主張其為上訴人之經理
      ，尚非有據。又參以其與上訴人負責人乙○○原係夫妻關
      係，故其縱曾協助上訴人公司參與榮久公司大道工程之外
      勞選工，衡情亦屬人情之常，惟尚不能因此遽認上訴人即
      有承諾給付仲介費之必要，是被上訴人以此主張兩造有系
      爭證明書所載給付外勞仲介費之合意存在，即無足採。
六、綜上所述，被上訴人並未能證明兩造有系爭證明書所載給付
    仲介費之協議存在，則其本於系爭證明書所載契約之法律關
    係，請求上訴人給付50萬元，並為假執行之聲請，為無理由
    ，應予駁回。原審為被上訴人勝訴之判決，並依職權宣告假
    執行，自有未洽，上訴意旨指摘原判決不當，求予廢棄改判
    ，為有理由，自應由本院予以廢棄改判如主文第2 項所示。
七、本件事證已臻明確，兩造其餘攻擊及防禦方法，核與判決結
    果不生影響，爰不一一論述，併此敘明。
據上論結，本件上訴為有理由，依民事訴訟法第436 條之1 第3
項、第450 條、第78條，判決如主文。
中　　華　　民　　國　　94　　年　　12　　月　　30　　日
                      民事第五庭審判長法　官  魏式璧
                                      法　官　方錦源
                                      法　官　吳俊龍
正本係照原本作成。
本判決不得上訴。
中　　華　　民　　國　　94　　年　　12　　月　　30　　日
                                      書記官  馮欽鳳
